【裁判字號】    97,家上,25
【裁判日期】    970125
【裁判案由】    否認子女
【裁判全文】
臺灣高等法院民事判決                  97年度家上字第25號
上   訴   人  甲○○
兼法定代理人  乙○○（原名：林意宏）
被  上 訴 人  丙○○
上列當事人間否認子女事件，上訴人對於中華民國96年10月19日
臺灣板橋地方法院96年度親字第 122號第一審判決提起上訴，本
院判決如下：
    主      文
原判決廢棄，本件移送於臺灣新竹地方法院。
    事實及理由
一、本件上訴人聲明求為判決：(一)原判決廢棄。(二)被上訴人在第
    一審之訴駁回。
    被上訴人因本件未行言詞辯論，故無其聲明可供記載。
二、被上訴人以上訴人乙○○與原審共同被告甲○○為共同被告
    ，提起否認子女之訴，該訴訟標的對於上開共同被告 2人必
    須合一確定。茲上訴人乙○○對於原判決不服，提起上訴，
    依民事訴訟法第56條第 1款前段之規定，其上訴效力應及於
    原審共同被告甲○○，自應併列甲○○為上訴人，合先敘明
    。
三、被上訴人起訴主張：伊與上訴人乙○○原係夫妻，因雙方個
    性不合，婚後生活無法協調，遂分居兩地，嗣已於民國（下
    同）95年12月22日離婚，伊則於96年 3月25日與訴外人吳科
    進再婚，並自訴外人吳科進受胎，於同年 4月30日產下上訴
    人甲○○，雖依民法第1062條第1項、第1063條第1項規定，
    上訴人甲○○應推定為上訴人乙○○之婚生子女，惟上訴人
    甲○○並非自上訴人乙○○受胎所生等情，爰依民法第1063
    條第 2項之規定，求為確認上訴人甲○○非上訴人乙○○與
    伊所生之婚生子女之判決。
    上訴人則以：被上訴人於95年 3月間，向上訴人乙○○表示
    欲離家工作，其後仍按月返家與上訴人乙○○同房，上訴人
    甲○○受胎期間，被上訴人與上訴人乙○○間仍有發生性行
    為，且被上訴人於生產後，亦曾向上訴人乙○○表示無法確
    定上訴人甲○○為何人所生，是上訴人甲○○與上訴人乙○
    ○間極有可能存在親子關係等語，資為抗辯。
四、按否認或認領子女，與認領無效或撤銷認領之訴，及就母再
    婚後所生子女確定其父之訴，專屬子女住所地或其死亡時住
    所地之法院管轄，民事訴訟法第 589條定有明文；又第一審
    法院違背專屬管轄之規定，誤認有管轄權而為本案判決者，
    依民事訴訟法第452條第 1項但書、第2項之規定，第二審法
    院應以判決廢棄原判決，將該事件移送於管轄法院；又第二
    審法院所為上開判決，得不經言詞辯論為之，復為民事訴訟
    法第 453條所明定。經查，本件被上訴人提起否認子女之訴
    ，專屬子女即上訴人甲○○之住所地法院管轄，而上訴人甲
    ○○之住所地係在新竹縣，有戶籍謄本足按（見原審卷8、9
    頁），即應專屬臺灣新竹地方法院管轄。乃原審誤認有管轄
    權而為本案判決，即屬違背專屬管轄之規定，自有違誤，爰
    不經言詞辯論，將原判決廢棄，並將本事件移送於臺灣新竹
    地方法院重行審理，以符法制。
五、爰依民事訴訟法第452條第1項但書、第2項，判決如主文。
中    華    民    國    97    年    1     月    25    日
                  民事第六庭
                      審判長 法  官 林鄉誠
                             法  官 許紋華
                             法  官 梁玉芬
正本係照原本作成。
如不服本判決，應於收受送達後20日內向本院提出上訴書狀，其
未表明上訴理由者，應於提出上訴後20日內向本院補提理由書狀
（均須按他造當事人之人數附繕本）上訴時應提出委任律師或具
有律師資格之人之委任狀；委任有律師資格者，另應附具律師資
格證書及釋明委任人與受任人有民事訴訟法第 466條之1第1項但
書或第2項（詳附註）所定關係之釋明文書影本。
中    華    民    國    97    年    1     月    25    日
                             書記官 常淑慧
附註：
民事訴訟法第466條之1（第1項、第2項）：
對於第二審判決上訴，上訴人應委任律師為訴訟代理人。但上訴
人或其他法定代理人具有律師資格者，不在此限。
上訴人之配偶、三親等內之血親、二親等內之姻親，或上訴人為
法人、中央或地方機關時，其所屬專任人員具有律師資格並經法
院認為適當者，亦得為第三審訴訟代理人。


司法院資訊處製作；財團法人民間司法改革基金會備份。
